臺灣高等法院刑事判決
上　訴　人　臺灣臺北地方法院檢察署檢察官
上　訴　人
即　被　告　甲○○
指定辯護人　本院公設辯護人陳德仁
上　訴　人
即　被　告　乙○○
選任辯護人　尤伯祥律師（法律扶助基金會律師）
上列上訴人因被告違反槍砲彈藥刀械管制條例案件，不服臺灣臺
北地方法院88年訴字第68號，中華民國88年5月11日第一審判決
（起訴案號：臺灣臺北地方法院檢察署87年偵字第25366號），
提起上訴，本院上訴審審理中檢察官又移送併辦（併辦案號：臺
灣板橋地方法院檢察署88年偵字第13380號【含88年偵字第8373
號】），經判決後，由最高法院第二次發回更審，本院判決如下
：
    主  文
原判決撤銷。
甲○○共同未經許可，製造可發射子彈具有殺傷力之改造手槍，
處有期徒刑伍年，併科罰金新臺幣伍萬元，罰金如易服勞役以新
臺幣貳仟元折算壹日，扣案編號0000000000、000
0000000號之改造手槍貳把均沒收。又未經許可，持有子
彈，處有期徒刑捌月，併科罰金新臺幣萬元，罰金如易服勞役
以新臺幣貳仟元折算壹日。應執行有期徒刑伍年肆月，併科罰金
新臺幣柒萬元，罰金如易服勞役以新臺幣貳仟元折算壹日。扣案
編號0000000000、0000000000號之改造手
槍貳把均沒收。
乙○○共同未經許可，製造可發射子彈具有殺傷力之改造手槍，
處有期徒刑伍年，併科罰金新臺幣伍萬元，罰金如易服勞役以新
臺幣貳仟元折算壹日。扣案編號0000000000、000
0000000號之改造手槍貳把均沒收。
    事  實
一、甲○○係臺北縣新莊市○○街61號1樓野人ＢＢ槍玩具店負
    責人，與友人乙○○基於共同犯意之聯絡，由甲○○先於民
    國（下同）87年11月初，在臺北市○○街226號其經營之玩
    具槍攤位上給付新臺幣（下同）5千元予乙○○，供其資為
    改造槍械之費用，並於87年11月中旬在上址交付仿ＷＡＬＴ
    ＨＥＲ廠半自動手槍製造之玩具手槍2把予乙○○。乙○○
    攜帶回其位於臺北市○○路○段90號住處，利用前開資金以
    不詳方式，完成該2把玩具手槍之來復線部分，再將該2把玩
    具手槍之槍管拆下換該改造之槍管，製造仿ＷＡＬＴＨＥＲ
    廠半自動手槍可發射子彈具殺傷力之改造手槍2把（即扣案
    編號0000000000、0000000000號，以下分別簡稱398號及399
    號）。甲○○又於87年12月1日，在臺北市○○街226號，未
    經許可持有具殺傷力之改造子彈3顆。嗣於同年12月1日23時
    許，乙○○至臺北市○○街226號，將已製造完畢可發射子
    彈具殺傷力之改造手槍1把（即扣案編號399號改造手槍）交
    予甲○○時，為警查獲，扣得前開仿ＷＡＬＴＨＥＲ廠半自
    動手槍製造之玩具手槍所改造可發射子彈具殺傷力之改造手
    槍1把（即扣案編號399號改造手槍），以及甲○○所持有具
    殺傷力之子彈3顆（均已試射）。乙○○復於翌日（2日）零
    時10分許，帶同警方至臺北市○○路○段90號其住處，起出
    其改造完成具殺傷力之另外1把改造手槍（即扣案編號398號
    改造手槍）。
二、案經臺北縣警察局蘆洲分局報請臺灣臺北地方法院檢察署檢
    察官偵查起訴。
    理  由
一、上訴人即被告甲○○於本院前審固坦承曾委請上訴人即被告
    乙○○修理玩具手槍，並收受被告乙○○交付已修理之編號
    399號手槍一把，惟否認3顆改造子彈係其持有（該3顆子彈
    均具有殺傷力，均已擊發耗損），辯稱：伊沒有叫乙○○改
    造手槍，伊係要乙○○幫忙修理玩具手槍，5千元係乙○○
    向伊借的，那些子彈係被告乙○○所帶來，放在包包內，並
    不是伊的，編號399手槍亦不是伊的，係乙○○拿回來表示
    槍修好了（用包包裝），伊並沒有打開，就被警方查獲，伊
    的手槍並沒有殺傷力云云。被告乙○○辯稱：甲○○交手槍
    給伊時，就已經改造，伊並無改造任何槍枝，甲○○拿5千
    元給伊，係要伊去買工具，看能否改造槍枝的來福線，但那
    槍枝根本無法改造，所以伊就拿回去給甲○○，就被警方查
    獲云云。經查：
  (一)被告甲○○委託被告乙○○改造手槍，並交付5千元供其購
    買所需材料、工具等情，業據被告甲○○於警詢時坦承不諱
    ，並有查獲之改造完成手槍2把扣案可稽。被告甲○○於本
    院前審91年9月5日訊問時雖翻異前詞供稱：「我沒有請乙○
    ○改造槍枝，且查獲之子彈也不是我的」、「我給乙○○5
    千元，係乙○○表示沒錢繳房租，他向我借的，我給乙○○
    2 把手槍（1把係壞的，1把係新的沒有拆封），係要麻煩乙
    ○○修理該等槍枝。」、「乙○○把槍放在我的包包內，那
    時因有客人我在忙，我請乙○○自行放入，我之前不知道那
    槍枝已被改造過，而子彈也不是我的，我不知道為何會在我
    的包包內。」等語。甲○○於本院前審92年3月26日審理時
    供稱：「我沒有叫他改造，我係叫他幫我修理玩具手槍，那
    5千元係他向我借的，那些子彈係放在包包內，我住處所查
    獲的東西編號399的槍枝並不是我的，係乙○○拿回來表示
    槍修好了（用包包裝），我並沒有打開，就被警方查獲。我
    的手槍沒有殺傷力。」與其於警詢初供不符。且有關甲○○
    交付5千元予乙○○之用途，甲○○稱係乙○○向伊借的，
    乙○○則供稱，甲○○要伊買工具用的，二人供述並不相符
    此已見甲○○事後翻供之供詞係屬不實。按案重初供，被告
    甲○○於警詢之初供，未受其他干擾，且有前述查扣之改造
    槍枝及乙○○承認甲○○交付5千元，係購買工具，足以佐
    證甲○○於警詢所供，交付槍枝予乙○○改造一節屬實。甲
    ○○翻異警詢之供詞，應係事後卸責之舉，不足採信。又被
    告乙○○於本院前審91年8月22日訊問時供稱：「我沒有改
    造手槍」、「甲○○雖有給我5千元，但不是做為改造槍械
    之費用」、「因為那時我很窮，他給我5千元應算幫我解決
    經濟上的困頓及購買一些磨砂輪機等工具，我買了2千多元
    ，還有剩一些錢。」、「後來甲○○又打電話給我叫我拿回
    1把槍還他，說有人要看」、「有查獲之事實，但槍枝我沒
    有改造，該槍枝與子彈係甲○○交給我，我僅係拿還給他」
    、「（問：你後來於87年12 月2日零時10分帶警方至臺北市
    ○○路○段90號住處起出另一把手槍？）答：是的，但那把
    手槍也是甲○○交給我。」云云。於本院前審92年3月26日
    審理時供稱：「我沒有改造任何槍枝，那些槍於甲○○交付
    給我時就已經改造過了，他拿5千元給我，係要我去買工具
    ，看能否改造槍枝的來福線，但那些槍根本無法改造，所以
    我就拿回去給甲○○，就被警方查獲」等語。惟被告乙○○
    若未改造槍枝，何以在其住處另外之1把槍枝亦經改造？再
    若甲○○交付槍枝予乙○○時已改造完成，則甲○○何須交
    付5千元予乙○○，請乙○○購買工具憑以改造槍枝之來福
    線？再本院前審曾請法務部調查局對乙○○測謊，依法務部
    調查局92年3月4日調科參字第09200051540號測謊報告書所
    載：「乙○○稱：(一)甲○○將扣案槍枝交給渠時槍管已改造
    完成；(二)渠沒有改造扣案槍枝。以上問題經測試均呈情緒波
    動反應，研判有說謊。」有該測謊報告書在卷可憑（見上更
    一卷第146頁）。本院就乙○○測謊時是否同意進行測謊及
    其當時身心狀態、意識如何？施測人是否具備專業訓練資格
    ？施測過程中，乙○○對題組發問時反應之圖型紀錄，測謊
    儀器運作情形及施測環境有無干擾等情形，函請法務部調查
    局說明，據該局95年6月30日調科參字第09500301710號函覆
    稱，本局測謊案件之施作均以受測人同意並簽署「測謊同意
    書」為必要條件，本案受測人乙○○於測試前，亦完成簽署
    「測謊同意書」程序，且乙○○在測試過程中，亦未做任何
    拒絕測謊或要求中止測謊之意思表示。另本局測謊案件之判
    圖，須以測試所得之生理紀錄圖為一符合鑑判條件的有效圖
    形為條件，倘若受測者因為生理（或心理）因素影響受測時
    之身心狀態時，測試所得之生理紀錄圖將為一不符合鑑判條
    件的無效圖形，本局將不會進行結果鑑判。本案受測人乙○
    ○測試所得生理紀錄圖為一符合鑑判條件的有效圖形，並無
    因整夜未眠而影響生理反應之跡象，本局方做結果研判。本
    局測謊工作係依循美國測謊協會所制定的「測謊標準作業準
    則」揭示之原則與意旨，擬訂「法務部調查局測謊標準作業
    程序流程」，施測程序嚴謹並符合國際規範，絕無「施測過
    程僅五分鐘」等草率情事，該函並檢附鑑定過程之資料（測
    謊程序說明、測謊同意書、身心狀況調查表、測謊問卷內容
    題組、生理紀錄圖、測謊儀器運作情形、測謊測環境評估、
    施測者專業資格證明，見本院卷第83頁至第94頁）。被告乙
    ○○否認上開測謊結果正確，辯稱：伊因要測謊而情緒緊張
    致整夜未眠，於測謊前已將上情告知測謊人員，並表明伊心
    跳很快希望能予改期，然測謊人員並未考量上開情形，拒絕
    伊之請求而仍堅持實施測謊，且實施測謊過程僅有五分鐘左
    右，其測謊結果自非正確等情，尚無足採，且調查局已就施
    測過程來函詳予說明，被告聲請傳喚測謊人員到庭陳述鑑定
    經過，本院認無加傳訊之必要。
  (二)又經本院前審送請法務部調查局鑑定扣案編號398、399號二
    把手槍，經法務部調查局於91年11月27日第00000000000號
    通知書略以：「一、均係仿自德國ＷＡＬＴＨＥＲＰＰＫ/
    Ｓ7.65mm型式之玩具類槍械，送鑑時照片一及照片三槍枝（
    即398）及照片三（即399）槍枝已經換裝口徑約7.3mm土製
    金屬槍管如照片二、四，改造完成。二、照片一、三送鑑定
    槍枝已有改裝改造的事實依其機械狀況及結構強度，能發射
    具有殺傷力之土造改裝子彈。三、槍枝來福線即於槍管內壁
    的螺旋凹凸線，其作用在使彈頭射出槍口時沿縱軸方向快速
    旋轉前進，避免斛斗翻滾，增加準確度及殺傷力。根據資料
    一般槍枝來福線的條數在4～12之間，本案系爭照片一、三
    送鑑槍枝的來福線為六條右旋，與制式ＷＡＬＴＨＥＲＰＰ
    Ｋ/Ｓ7.65mm槍枝的來福線條數及旋轉方向相同，縱有不同
    亦不致影響該槍枝的擊發或瞄準功能。」有該鑑定通知書在
    卷可稽。足認被告甲○○將扣案槍枝交給被告乙○○時槍管
    尚未改造完成，被告甲○○於警詢所供，伊將槍枝交予乙○
    ○改造一節，堪認為實在，被告乙○○否認改造手槍云云，
    自不足採。又由上述之證據足認甲○○將槍枝交予乙○○改
    造，被告乙○○雖質疑其警詢筆錄之真實性，惟本院並未採
    乙○○之警詢筆錄為證據，故該筆錄之真實性如何，即無加
    以調查之必要，併此敘明。再扣案之槍枝管制編號398及399
    號改造手槍，認均係由仿ＷＡＬＴＨＥＲ廠半自動手槍製造
    之玩具手槍改造而成之改造手槍，機械性能良好，可擊發適
    用子彈，認均具殺傷力。有內政部警政署刑事警察局87 年
    12月2日刑鑑字第93252號鑑驗通知書（見87年偵字第2536 6
    號卷第33頁）及88年12月20日法務部調查局（88）陸（三）
    字第88092099號函暨照片6張在卷可稽（見本院上訴審卷第
    151頁至第154頁）。證人即刑事局鑑識人員李協昌、方仁義
    於原審法院88年3月18日訊問時證稱：編號398及399號改造
    手槍，其槍管為土造金屬槍管等語（見原審卷第80頁反面）
    。至證人范進財雖於本院前審91年10月21日訊問時證稱：「
    因為被告甲○○販賣的槍是經過我們公司申請防止改造專利
    的產品，現在涉案聽說被改造，我們很質疑他如何去改造，
    他改造後是否堪用，我們很質疑，所以我們要看到才知道，
    按理說像這種玩具槍改造後都是不堪使用，刑事警察局鑑定
    具殺傷力，刑事警察局是否真的實彈測試，所以我們很質疑
    ，因為按照所謂殺傷力有標準，射出去後有動力的標準，究
    竟這把槍發射產生的動能有多少焦耳，因為這關係到它傷到
    什麼程度的標準，所以沒有這個標準出來，如何說它具有殺
    傷力。」云云，另於本院前審90年11月7日訊問時證稱：「
    依扣案物之工具不可能製造有殺傷力槍管之來福線」云云。
    惟經本院前審送請法務部調查局鑑定結果略以：「二、取照
    片一中編號二及編號三改造子彈分別以照二（398）及照片
    三送鑑槍枝（399）實際射擊檢測，以彈速測定儀於槍口前
    方一公尺處測得彈頭速度為每秒963呎（292.7公尺），彈頭
    貫穿厚8公分相當人體肌肉密度的油泥及0.5公分木板如照片
    四，換算彈頭單位面積動能為341.18焦耳/平方公分。三、
    根據日本科學警察研究所之研究，發射彈丸之單位面積動能
    達20焦耳/平方公分以上，即足以進入人體皮肉層」等語，
    有該局92年1月7日調科參字第09100891870號法務部調查局
    鑑定通知書一份及相片四張附於本院更一卷可稽（見更一卷
    第128頁至130頁），足可證明被扣案手槍編號第398號、第
    399號具有殺傷力，是證人范進財於本院更一審所為，該公
    司賣予甲○○之槍枝不能改造，槍枝應殺傷力云云，應係避
    免其出賣人之責任，兼迴護被告之詞，不能採為有利於被告
    之認定。綜上所述，本件甲○○、乙○○共同未經許可，製
    造可發射子彈具有殺傷力之改造手槍之犯行，洵堪認定。
  (三)被告甲○○雖否認持有扣案具殺傷力之3顆改造子彈，辯稱
    該3顆子彈係被告乙○○所帶來，放置於編號399號改造手槍
    之彈匣內，伊事先毫無不知情云云（見原審卷第93頁反面）
    。惟被告乙○○堅決否認此事。且證人即現場查獲本案之警
    員林裕龍於原審法院88年3月12日訊問時證稱：「子彈雖與
    改造手槍一同搜出，但僅是放在同一袋子內，子彈並未放在
    槍內」等語（見原審卷第77頁反面）。被告甲○○前開所辯
    ：子彈係被告乙○○所帶來，放置於編號399號改造手槍之
    彈匣內，伊事先毫不知情云云。此與證人林裕龍所供，子彈
    未放在槍內，係放在包包內之情節，並不相符，足見甲○○
    所供，子彈係乙○○帶來，放在槍枝內，係甲○○欲將責任
    推給乙○○之說詞，不足採信，該子彈3顆應係甲○○持有
    。再該3顆子彈經鑑定結果，均屬土造子彈，其中一子彈已
    擊發耗損，餘2顆具火藥、底火及直徑約7釐米金屬彈頭，具
    子彈完整結構，此有內政部警政署刑事警察局87年12月2日
    刑鑑字第93252號鑑驗通知書（見87年偵字第25366號卷第33
    頁）及88年2月30日88刑鑑字第8411號函在卷可稽（見原審
    卷第40頁）。證人即刑事局鑑識人員李協昌、方仁義復證稱
    ：「若子彈具完整結構，即具火藥、底火、彈頭且安裝方式
    正確，理論上即具殺傷力。」等語（見原審卷第81頁），又
    本院前審送請法務部調查局鑑定結果略以：「一、附頁照片
    一送鑑土製子彈係以銅質彈殼填裝底火、發射火藥及鉛質球
    面柱彈改造而成，其中照片左側編號二及編號三彈均完好尚
    未擊發，照片右側編號一子彈僅具直徑約7.12mm、重約3.17
    公克鉛質彈頭，彈殼內沒有底火及發射火藥，不能擊發，沒
    有殺傷力。二、取照片一中編號二及編號三改造子彈分別以
    照片二（398）及照片三（399）送鑑槍枝實際射擊檢測，以
    彈速測定儀於槍口前方一公尺處測得彈頭速度為每秒963呎
    （292.7公尺），彈頭貫穿厚8公分相當人體肌肉密度的油泥
    及0.5公分木板如照片四，換算彈頭單位面積動能為341.18
    焦耳/平方公分。三、根據日本科學警察研究所之研究，發
    射彈丸之單位面積動能達20焦耳/平方公分以上，即足以進
    入人體皮肉層。備註：檢還送鑑手槍貳支、改造子彈參顆（
    貳顆已試射）」等語，有該局92年1月7日調科參字第091008
    91870號法務部調查局鑑定通知書一份及相片四張附於本院
    前審卷可稽，足認該查扣之子彈3顆具殺傷力，被告甲○○
    持有子彈之犯行亦堪認定。
二、被告行為後，槍砲彈藥刀械管制條例第11條於94年1月26日
    修正刪除併入第8條第1項，刑度提高為無期徒刑，比較新舊
    法，以舊法有利於被告，依刑法第2條第1項規定，應適用修
    正前規定處罰。核被告甲○○所為，係犯94年1月26日修正
    前槍砲彈藥刀械管制條例第11條第1項之未經許可製造可發
    射子彈具有殺傷力之改造手槍罪及第12條第4項之未經許可
    持有子彈之罪。被告乙○○所為，係犯94年1月26日修正前
    槍砲彈藥刀械管制條例第11條第1項未經許可製造可發射子
    彈具有殺傷力之改造手槍之罪。被告甲○○、乙○○二人就
    改造手槍部分有犯意聯絡及行為分擔，均為共同正犯。被告
    二人改造槍枝後予以持有，其持有之低度行為應為製造之高
    度行為所吸收，不另論罪。被告二人同時改造2支手槍，係
    接續行為，為單純一罪。被告甲○○所犯改造手槍及持有子
    彈二罪間，犯意各別，行為互殊，應予分論併罰。
三、原審對被告論罪科刑，固非無見，惟查：
    (一)、原判決以被告甲○○另持有改造扣案編號00000000000
    號（以下簡稱編號400槍枝）之改造手槍，認此部分亦成立
    犯罪，進而認定被告持有3把（即前述之398號、399號及此
    400號槍枝，起訴書未認定400號槍枝係由甲○○、乙○○改
    造，僅認該400號槍枝係甲○○持有，且無證據足認該400號
    槍枝係經甲○○、乙○○改造未完成）具殺傷力之改造手槍
    ，惟依前揭法務部調查局88年12月20日（88）陸（三）字第
    88092099號函暨照片五、六所示，該400號槍枝的槍管有經
    過改造之情形，將槍管口徑貫通一致，但因改裝尚未完成，
    致該槍的滑套、槍管無法與槍身組裝結合，依送鑑時狀況尚
    無法有效使用（見本院上訴卷第151、154頁）。可見該槍枝
    顯不具有殺傷力，此部分即不能科被告甲○○以持有具殺傷
    力槍枝罪，原判決認此槍枝具殺傷力，並進而科被告甲○○
    以持有此枝具殺傷力槍枝罪，已有未洽；(二)又被告二人均堅
    決否認有改造手槍之犯行，且縱認被告二人有改造手槍，然
    無證據認定被告二人係先後改造手槍，而成立連續犯，乃依
    罪疑惟輕之原則，認被告同時改造手槍2把，為接續行為，
    僅成立單純一罪，原判決認被告二人連續改造槍枝，亦非妥
    適；(三)、扣案之砂輪機壹具、鑽孔機1具、鋼管6支、固定夾
    1 具、螺絲牙板手1支、銼刀8支、工業用硫酸2瓶、溶解來
    復線溶劑1瓶，經函詢法務部調查局鑑定結果，前開機具物
    品於本件改造槍管製作初期或需使用到，但於槍管來福線的
    製作過程中幾乎不會使用到前述諸物品，製作槍管來福線的
    主要機具為車床，使用的主要工具為特殊車刀及鑽孔工具等
    ，有法務部調查局89年2月24日（89）陸（三）字第8901109
    9號函乙件附卷可稽（見本院上訴審卷第172頁），且經本院
    前審送請扣案槍枝編號398號、399號槍管內部來福線有無可
    能係由工業硫酸腐蝕加工而成乙節，經法務部調查局鑑定略
    以：「二、一般槍枝來福線的製作有使用特殊刀具以鉋、削
    、鑽等方式刮出來福線的銷鉋法、鉤鉋法及錐孔鑽法，或使
    用超硬鋼栓以高壓擠迫成形的型鐵法。三、以工業硫酸腐蝕
    加工製作槍管來福線的方法雖不曾聽聞或目睹相關資料報告
    ，但亦無法完全排除，本案送鑑扣案槍枝槍管內部來福線的
    製作初期不曾使用過工業硫酸腐蝕。四、依本案送鑑槍管內
    部來福線凹線與凸線邊緣呈直角狀研判，其來福線的最後完
    成階段應非使用工業硫酸腐蝕加工方法而成。」等語，有該
    局92年2月26日調科參字第09200046320號函附於本院前審卷
    可稽。是扣案之前開工具不能證明確為被告等改造手槍所用
    工具，雖被告等於警詢及偵查中暨原審審理時均供稱：工具
    係為改造手槍而購買云云，被告乙○○於警詢時曾供陳：「
    我只有改造槍管而已，係利用買來之鋼管，用廣告看版用之
    膠帶，將鋼管不需溶解的地方貼住，只留下來福線的部分，
    後用工業用之硫酸、鹽酸混合成溶劑（即查扣之溶解來福線
    溶劑），將鋼管丟入溶劑內，即可完成來福線部分；再將甲
    ○○交給我的華山玩具八釐米手槍，槍管拆下換上改造好之
    槍管」云云（見87年偵字第25366號第12頁反面、第13頁）
    。惟本院不採乙○○於警詢之筆錄為證據已如上述，且查被
    告二人所供改造來福線部分，並不實在，已如前揭法務部調
    查局函所述，從而被告等供稱以前開工具改造手槍云云，尚
    非可信，原判決認被告等以前開工具改造手槍，該工具為被
    告所有供改造手槍所用，併諭知宣告沒收，即有未當；(四)、
    另扣案改造子彈顆，經本院前審送請法務部調查局鑑定結
    果略以：「一、附頁照片一送鑑土製子彈係以銅質彈殼填裝
    底火、發射火藥及鉛質球面柱彈改造而成，其中照片左側編
    號二及編號三彈均完好尚未擊發，照片右側編號一子彈僅具
    直徑約7.12mm、重約3.17公克鉛質彈頭，彈殼內沒有底火及
    發射火藥，不能擊發，沒有殺傷力」等語，有該局92年1月7
    日調科參字第09100891870號法務部調查局鑑定通知書1份及
    相片4張附於本院前審卷可稽，原判決認扣案如上述照片右
    側編號一改造子彈具有殺傷力，亦有不合。(五)、原判決另以
    被告甲○○、乙○○改造手槍，被告甲○○並另持有改造子
    彈，對社會治安有嚴重威脅，除判處徒刑併科罰金外，尚依
    修正前槍砲彈藥刀械管制條例第19條第1項規定，諭知被告
    甲○○、乙○○二人於刑之執行完畢或赦免後，令入勞動場
    所，強制工作3年，但該條例已於90年11月14日修正公布，
    將原第19條有關宣告保安處分之規定刪除，自同年月16日起
    生效，該次修正之後，對於犯修正前槍砲彈藥刀械管制條例
    第19條第1項所列之罪，認為有宣付強制工作之必要者，亦
    僅能斟酌刑法第90條第1項規定之要件，依職權為之，原判
    決據以宣告保安處分之法條既已失效，亦屬無從維持。查被
    告二人均無前科紀錄，有被告等之本院被告全國前案紀錄表
    等在卷可稽，僅係因偶然之機會改造而持有可發射子彈具有
    殺傷力之改造手槍，或持有具殺傷力之子彈，其行為之嚴重
    性及所表現之危險性，均非重大；並無預防矯治其社會危險
    性之必要。又本院斟酌被告之素行，亦難認其有犯罪之習慣
    或以犯罪為常業或因遊蕩、懶惰成習等犯罪之情事，自亦無
    依刑法第90條第1項規定宣告強制工作之必要，原判決宣付
    強制工作3年，即非允洽。被告等上訴意旨否認犯罪及公訴
    人上訴認被告甲○○於88年2月4日另有未經許可持有手槍犯
    行（即移送併辦部分如後述），雖無足取，惟原判決既有可
    議，自應由本院予以撤銷改判。
四、審酌被告甲○○、乙○○均尚無前科紀錄，已如前述，然改
    造手槍或持有改造子彈（被告甲○○部分），對社會治安有
    嚴重威脅，暨渠等犯罪之動機、目的、手段與犯罪後之態度
    等一切情狀，各量處如主文第二、三項所示之刑。被告二人
    行為後刑法第42條有關罰金易服勞役及第51條第5款，有關
    有期徒刑定執行刑之規定，均有修正，比較新舊二法，就有
    期徒刑定執行刑部分，以舊法規定對被告有利，就罰金易服
    勞役部分，以新法規定對被告有利，爰依新法第42條第3項
    規定，定易服勞役之標準，依舊法第51條第5款規定，定有
    期徒刑合併執行，另罰金定執行刑部分，新舊法規定並無不
    同，爰亦定其應執行刑均如主文之所示。扣案編號00000000
    00、0000000000號之改造手槍兩把為違禁物，不問屬於犯人
    與否，均應沒收。另扣案之改造子彈5顆，其中1顆無法擊發
    ，不具殺傷力，1顆彈殼內沒有底火及發射火藥，不能擊發
    ，亦不具殺傷力，另3顆已試射，已如前述，故均不另為沒
    收之諭知，又扣案之砂輪機1具、鑽孔機1具、鋼管6支、固
    定夾1具、螺絲牙板手1支、銼刀8支、工業用硫酸2瓶、溶解
    來復線溶劑1瓶，雖均為被告所有，然不能證明係供改造手
    槍所用，已如前述，爰不予宣告沒收。至鉛彈頭39顆、槍機
    3個、槍管頭24個，火藥61顆、玩具子彈7顆，因均不能證明
    擬供改造手槍或子彈所用，故均不予宣告沒收。另扣案之土
    造子彈1顆、手槍手握把護片7片、手槍滑套28支、玩具子彈
    188顆、火藥1盒、瓦斯鋼瓶5支、槍機1支、左輪手槍轉輪2
    個、尖嘴鉗1支、老虎鉗1支、銼刀1支、螺絲起子5支、美工
    刀1支、充氣管3條、不具殺傷力之仿ＷＡＬＴＨＥＲ廠半自
    動手槍製造之玩具手槍所改造之不具殺傷力之玩具手槍4支
    （槍枝管制編號0000000000～0000000000）、彈匣8個、槍
    管5個，與本件犯行無涉，亦不予宣告沒收。
五、公訴意旨另以：(一)被告乙○○受被告甲○○之託以玩具手槍
    火藥加入硝酸等物製造具殺傷力之改造子彈4顆，另有業經
    改造但未具殺傷力之改造子彈1顆。另警方並自被告甲○○
    位於台北市○○街226號之玩具攤位起出改造子彈半成品188
    顆。(二)被告甲○○另於臺北市○○街226號前，未經許可無
    故持有仿ＷＡＬＴＨＥＲ廠半自動手槍可發射子彈具殺傷力
    之改造槍枝（扣案編號00000000000號）一枝，因認(一)部分
    ，被告乙○○、甲○○涉犯槍砲彈藥刀械管制條例第12條第
    1項之未經許可製造子彈罪嫌；(二)部分被告林華德涉犯修正
    前槍砲彈藥刀械管制條例第11條第4項之未經許可持有前述
    槍枝罪嫌云云。惟查：
  被告乙○○堅決否認有改造子彈犯行。查扣案之5顆子彈經
    臺北縣警察局蘆洲分局委託內政部警政署刑事警察局鑑驗，
    經其鑑定結果略以：「送鑑德製八厘米手槍改造子彈伍顆，
    認均係土造子彈（具直徑約7. 2mm之金屬彈頭），採樣貳顆
    試射，鑑驗情形如下：(1)壹顆，可擊發，認具殺傷力。(2)壹
    顆，無法擊發，認不具殺傷力。」等語，有該刑事警察局87
    年12月2日刑鑑字第93252號鑑驗通知書在卷可稽（見87年偵
    字第25366號卷第33頁）；另未經試射之3顆子彈經本院前審
    委託法務部調查局鑑定結果略以：「一、附頁照片一送鑑土
    製子彈係以銅質彈殼填裝底火、發射火藥及鉛質球面柱彈改
    造而成，其中照片左側編號二及編號三彈均完好尚未擊發，
    照片右側編號一子彈僅具直徑約7.12mm、重約3.17公克鉛質
    彈頭，彈殼內沒有底火及發射火藥，不能擊發，沒有殺傷力
    。二、取照片一中編號二及編號三改造子彈分別以照二（00
    00000000）及照片三送鑑槍枝（0000000000）實際射擊檢測
    ，以彈速測定儀於槍口前方一公尺處測得彈頭速度為每秒96
    3呎（292.7公尺），彈頭貫穿厚8公分相當人體肌肉密度的
    油泥及0.5公分木板如照片四，換算彈頭單位面積動能為341
    .18 焦耳/平方公分。三、根據日本科學警察研究所之研究
    ，發射彈丸之單位面積動能達20焦耳/平方公分以上，即足
    以進入人體皮肉層。備註：檢還送鑑手槍貳支、改造子彈
     顆（貳顆已試射）」等語，有該局92年1月7日調科參字第
    09100891870號法務部調查局鑑定通知書一份及相片4張附於
    本院前審卷可稽，是扣案之子彈3顆確有殺傷力，其餘2顆無
    殺傷力，已如前述。惟被告乙○○堅決否認曾交付該5顆子
    彈予被告甲○○。至被告甲○○稱該5顆子彈乃被告乙○○
    所交付乙節，與事實不符，業如上述。是該5顆子彈顯非被
    告乙○○所改造。次查，另扣案之子彈188顆經刑事警察局
    鑑識人員李協昌、方仁義當庭檢視及送鑑結果，均認是屬於
    玩具槍之空彈殼，此據李協昌、方仁義結證無訛（見原審法
    院88年3月18日訊問筆錄），並有刑事警察局88年3月26日88
    刑鑑字第27228號函在卷可佐（見原審卷第87頁）。是該188
    顆子彈並非改造子彈半成品。又查，被告甲○○交付被告乙
    ○○之七顆玩具子彈，經鑑定結果：（甲）、3顆均不具底
    火及火藥，（乙）、3顆均不具火藥，僅具已使用過之玩具
    槍用塑膠底火帽（不具底火藥），（丙）、1顆不具火藥，
    僅具1未使用之玩具槍用底火帽（具底火藥），有刑事警察
    局88年3月31日88刑鑑字第27225號函可憑（見原審卷第90頁
    ），足證被告乙○○尚未著手改造子彈。
  依前揭法務部調查局88年12月20日（88）陸（三）字第8809
    2099號函暨照片五、六所示，該槍枝的槍管有經過改造之情
    形，將槍管口徑貫通一致，但因改裝尚未完成，致該槍的滑
    套、槍管無法與槍身組裝結合，依送鑑時狀況尚無法有效使
    用（見本院上訴卷第151、154頁）。可見該槍枝顯不具有殺
    傷力。即不能論被告甲○○以修正前槍砲彈藥刀械管制條例
    第11條第4項之持有槍枝罪。
  前述公訴意旨(一)部分，查無積極證據足以證明被告乙○○、
    甲○○二人確有改造子彈既遂或未遂犯行。惟公訴人認被告
    乙○○此部分與前揭改造手槍部分有裁判上一罪關係，故不
    另為無罪之諭知。至被告甲○○部分，其雖無改造子彈犯行
    ，但其持有子彈之低度犯行仍應予以論處，業如上述，附此
    敘明。
  前述公訴意旨(二)部分，既不能論被告甲○○以修正前槍砲彈
    藥刀械管制條例第11條第4項之持有槍枝罪嫌，而起訴書係
    認被告所犯持有槍枝部分與前述論罪之改造槍枝部分，犯意
    各別，應分論併罰云云。惟被告甲○○改造槍枝後即持有槍
    枝，而其於改造槍枝後之持有槍枝，本係犯罪後當然結果，
    故不另論以持有槍枝罪，非係謂其不成立持有槍枝罪，如此
    部分被告甲○○持有之槍枝具有殺傷力，即應與前述論罪之
    改造槍枝並進而持有槍枝之犯行，有連續犯之關係，雖刑法
    第56條有關連續犯之規定業已於94年2月2日修正公布刪除，
    並自95年7月1日起施行，但修正刪除前之規定對被告有利，
    應適用修正前規定，認係連續犯，屬裁判上一罪，故此部分
    本院認毋庸為無罪之諭知。
六、檢察官上訴及移送併辦意旨另以（併辦案號：臺灣板橋地方
    法院檢察署88年偵字第13380號【含88年偵字第8373號】）
    ：被告甲○○於88年2月4日晚上9時30分，經警於臺北縣新
    莊市○○街61號，當場查獲仿八釐米手槍3支（含彈匣）、
    各式彈10個，左輪槍金屬轉輪2個、各式金屬滑套6個、仿左
    輪手槍1個、火藥4盒、玩具子彈55顆、金屬槍管1支等物，
    因認被告甲○○此部分行為亦違反槍砲彈藥刀械管制條例之
    罪嫌云云。惟經將前開槍枝子彈送請內政部警政署刑事警察
    局及法務部調查局鑑定結果，均認不具殺傷力。有內政部警
    政署刑事警察局88年2月19日刑鑑字第12677號鑑驗通知書及
    88年10月20日法務部調查局（88）陸（三）字第88079016號
    函暨照片2張在卷可稽。從而被告甲○○此部分行為不能科
    以刑責，檢察官據以上訴，並無足取，此部分無從併予論罪
    科刑，附此明。
七、被告甲○○經合法傳喚，無正當理由不到庭，爰不待其陳述
    ，逕行判決，併此敘明。
據上論斷，應依刑事訴訟法第369條第1項前段、第364條、第299
條第1項前段、第371條，94年1月26日修正前槍砲彈藥刀械管制
條例第11條第1項、第12條第4項、刑法第2條第1項、第11條前段
、第28條、第38條第1項第1款、第42條第2項、修正前刑法第51
條第5款、第7款，判決如主文。
本案經檢察官張秋雲到庭執行職務。
中　　華　　民　　國　   96   　年　  3  　月　　13　 日
                  刑事第十一庭審判長法  官  張連財
                          　  　　　法　官  楊照男
　　                                法  官  林明俊
以上正本證明與原本無異。
如不服本判決，應於收受送達後10日內向本院提出上訴書狀，其
未敘述上訴之理由者並得於提起上訴後10日內向本院補提理由書
（均須按他造當事人之人數附繕本）。
  　                                書記官  蕭詩穎
中　　華　　民　　國　　96　　年　　3 　　月　　16　　日
附錄：本判決論罪科刑法條全文
94年1月26日修正前槍砲彈藥刀械管制條例第11條第1項
未經許可，製造、販賣或運輸第四條第一款所稱其他可發射金屬
或子彈具有殺傷力之各式槍砲者，處五年以上有期徒刑，併科新
臺幣一千萬元以下罰金。
槍砲彈藥刀械管制條例第12條第4項
未經許可，持有、寄藏或意圖販賣而陳列子彈者，處五年以下有
期徒刑，併科新臺幣三百萬元以下罰金。
